【裁判字號】    89,訴,1995
【裁判日期】    891017
【裁判案由】    強盜
【裁判全文】
台灣台中地方法院刑事判決                        八十九年度訴字第一九九五號
    公  訴  人  台灣台中地方法院檢察署檢察官
    被      告  庚○○
    被      告  丁○○
    共      同
    指定辯護人  本院公設辯護人  戊○○
右列被告等因強盜案件，經檢察官提起公訴（八十九年度偵字第一四○五○號），本
院判決如左：
    主  文
庚○○共同意圖為自己不法之所有，以恐嚇使人將他人之物交付，累犯，處有期徒刑
貳年。
丁○○共同意圖為自己不法之所有，以恐嚇使人將他人之物交付，處有期徒刑壹年拾
月。
    事  實
一、庚○○前於民國八十七年間因犯竊盜罪，經法院判決有期徒刑十月確定，甫於八
    十九年三月二十七日執行完畢。丁○○前於八十八年間，均因犯竊盜罪，經本院
    各判處有期徒刑一年及六月，嗣經本院於八十八年十月一日，以八十八年度聲字
    第三九九二號定應執行有期徒刑一年四月確定，甫於八十九年六月二十二日，經
    本院裁定假釋，猶未期滿（刑期終了日期為八十九年九月十五日）。緣丁○○騎
    乘庚○○胞妹所有車牌號碼ＳＱＦ─四三九號機車搭載庚○○，於八十九年八月
    十三日凌晨二時二十分許，行經庚○○前曾任職位於臺中縣沙鹿鎮○○路田尾巷
    一號之７─１１便利商店時，二人原欲進入該店購物，惟因渠二人身上均無金錢
    乃作罷，僅由庚○○進入該店向店員乙○○借用廁所，丁○○則在店外等候。俟
    庚○○進入店內借用廁所之後，竟因缺錢而萌生令乙○○交出店內現金之意，並
    即為順利自店內保險櫃取財及避免其不法取財之過程為店內之監視器攝錄，而基
    於為自己不法所有之意圖，先趁機在該店內竊取該店保險櫃之鑰匙一把，及該店
    正在攝錄之監視器內之錄影帶一捲，得手後旋即走出該店，在店外邀丁○○共同
    參與，郭峻俊旋亦基於為自己不法所有之意圖答應共同參與，二人乃先騎乘上開
    機車在該店附近巷子內等待下手時機。嗣於同日凌晨三時三十分許，庚○○、丁○○二人即騎乘前開機車再度共同前往該便利商店，由丁○○先進入店內查看後
    ，庚○○亦於同日三時五十分許進入店內，並偽與乙○○閒聊一陣後，庚○○即
    在該店櫃檯前向乙○○恫嚇稱：伊要搶劫財物等語，並要乙○○離開櫃檯，及叫
    丁○○抓住乙○○，丁○○雖未依言動手捉住乙○○，惟即站在櫃檯前看住乙○○，致使乙○○心生畏懼，不敢抵抗，任令庚○○下手取走店內財物計現金新臺
    幣（下同）十三萬九千七百三十元、統一發票第六獎中獎發票四十五張及Ｌ型板
    手二枝等財物。庚○○及丁○○二人得手後，旋於當日到台中市○○路「十三Ｋ
    ＴＶ酒店」消費計約八萬餘元。嗣經警於八十九年八月十三日上午九時許，在停
    放於台中縣清水鎮○○里○○路七七之一號庚○○住處之上開機車置物箱內，查
    獲前開錄影帶一捲，再先後於八十九年八月十七日凌晨三時三十分許，在臺中市
    ○○路二二八號三樓；及同日凌晨四時許，在台中市○○路二七六號，分別逮捕
    庚○○及丁○○，並於同日凌晨四時十分許，在臺中市○○路三四九號七樓之二
    處，查扣庚○○、丁○○二人上開恐嚇取得之餘款八百元、統一發票四十五張、
    Ｌ型板手二枝等物品。
二、案經臺中縣警察局清水分局報告臺灣臺中地方法院檢察署檢察官偵查起訴。
    理  由
一、訊據被告庚○○固坦承於右揭時地竊取保險櫃之鑰匙一把，取下該店內之監視錄
    影帶及取走上開便利商店內之現金十三萬九千七百三十元、統一發票第六獎中獎
    發票四十五張等事實，惟矢口否認有對乙○○稱：伊要搶劫財物一語之事實；被
    告丁○○固坦承與被告庚○○於上開時地一同前往上開７－１１便利商店之事實
    ，惟矢口否認有何共同恐嚇取財犯行，被告庚○○辯稱：伊當時是對乙○○說「
    如果我要錢，你會不會給我」，並未對乙○○說要搶劫，且伊是進入店內借完廁
    所，竊得保險櫃之鑰匙一把，取下該店內之監視錄影帶後，即直接前往櫃檯恐嚇
    乙○○，並拿取前開財物，並非先離開該店之後，再前往該店向乙○○恐嚇取財
    。伊並未將恐嚇取財之計劃告訴丁○○云云。被告丁○○則辯以：庚○○向乙○○恐嚇取財時，伊人在店外，並不知庚○○在店內恐嚇乙○○，並拿取上開財物
    ，伊雖曾走入店內，但看見庚○○在和乙○○講話，伊即又走出店外云云。惟查
    ，（一）右揭犯罪事實，除被告庚○○曾對乙○○恐嚇稱：伊要搶劫財物乙節外
    ，餘分據被告二人於警訊、偵查及本院初訊（見本院八十九年度聲羈字第五二四
    號卷）時坦承不諱，核被告二人於警訊、偵查及本院初訊中之供詞非惟互相符合
    ，且與被害人乙○○於警訊及審理中指訴情節相符，並有贓物認領保管收據、臨
    檢記錄表各一份在卷可稽，已堪認定。又被告庚○○確係對乙○○恐嚇稱：伊要
    搶劫財物等語乙情，迭經乙○○於警訊及審理中指訴不移，參以被告庚○○既係
    欲使乙○○心生畏懼，不敢反抗，以順利拿取財物，其豈有僅對乙○○稱：「如
    果我要錢，你會不會給我？」云云。（二）被告二人於審理中雖均辯稱：伊在警
    察局時，有一不詳姓名之警員對伊說，如果說不對的話，要罰伊，且叫伊在檢察
    官訊問時，須依照警訊之供詞陳述，該警員並非為伊製作筆錄之警員云云。然查
    ，被告二人在警察局接受詢問時，並無何警員威嚇被告二人乙節，業經為被告二
    人製作筆錄之警員丙○○及甲○○到庭結證屬實。又被告二人自警察局移送至台
    灣台中地方法院檢察署之過程中，負責移送被告二人之警員辛○○及己○○，均
    未與被告二人談話乙情，亦經辛○○及己○○二人於審理中結陳在卷，並為被告
    庚○○所是認。綜上所述，被告二人所辯，均核與事實不符，尚難採信，事證明
    確，被告二人犯行均堪認定。
二、核被告庚○○所為，係犯刑法第三百二十條第一項之竊盜罪及第三百四十六條第
    第一項之恐嚇取財罪。被告丁○○核犯刑法第三百四十六條第一項之恐嚇取財罪
    。按恐嚇取財與強盜罪，二者就其同具有不法得財之意思，及使人交付財物而言
    ，固無異趣，但就被害人是否喪失意思自由，不能抗拒言之，前者被害人尚有意
    思自由，後者被害人之意思自由已被壓制，達於不能抗拒之程度，故恐嚇取財罪
    ，其恐嚇行為不以將來之惡害通知為限，即以目前之危害相加，亦屬之。必其強
    暴、脅迫手段，已使被害人喪失意思自由，達於不能抗拒之程度，始應構成強盜
    罪。查被告二人共同以上開言詞恐嚇乙○○時，被告二人均未持任何武器，乙○○當時尚能反抗，只是因畏懼而不敢反抗乙節，業經乙○○於審理中陳明在卷，
    是被告二人對乙○○所施之恐嚇行為，尚未達於至使乙○○不能抗拒之程度甚明
    ，從而，乙○○因被告二人之行為，心生畏怖，自行離開櫃檯，而讓被告取走前
    揭財物，既尚與因被強暴脅迫至不能抗拒而交付其物者有所不同，核被告二人此
    部分所為，應係犯刑法第三百四十六條第一項之恐嚇取財罪，公訴人誤認係犯懲
    治盜匪條例第五條第一項第一款之罪，尚有未洽，惟其基本事實既屬同一，本院
    自應審理，並變更其起訴法條。被告庚○○所犯上開二罪間，有方法目的之牽連
    關係，為牽連犯，應從一重刑法第三百四十六條第一項之恐嚇取財罪處斷。查被
    告庚○○前於八十七年間因犯竊盜罪，經法院判決有期徒刑十月確定，甫於八十
    九年三月二十七日執行完畢，有台灣台中地方法院檢察署刑案資料查註紀錄表在
    卷可稽，其於受有期徒刑執行完畢後，五年以內，再犯本件有期徒刑以上之罪，
    為累犯，應依刑法第四十七條規定，加重其刑。爰分別審酌被告二人之素行、均
    甫出獄未久，即再為本案犯行，其犯罪之動機、目的、手段、所生危害、犯罪所
    得及犯罪後之態度等一切情狀，量處如主文所示之刑。
三、
（一）另公訴意旨略以：被告丁○○就被告庚○○右開竊盜犯行，亦有犯意之聯絡與
      行為之分擔，因認被告丁○○尚涉有刑法第三百二十條第一項之竊盜罪嫌云云
      。
（二）按犯罪事實，應依證據認定之，無證據不得推定其犯罪事實，又不能證明被告
      犯罪者，應為無罪之諭知，刑事訴訟法第一百五十四條、第三百零一條第一項
      定有明文。再認定不利於被告之事實，須依積極證據，苟積極證據不足為不利
      於被告事實之認定時，即應為有利於被告之認定，更不必有何有利之證據。另
      刑事訴訟法上所謂認定犯罪事實之證據，係指足以認定被告確有犯罪行為之積
      極證據而言，該項證據自須適合於被告犯罪事實之認定，始得採為斷罪資料，
      最高法院三十年上字第八一六號判例、最高法院二十九年上字第三一０五號著
      有判例可資參照。訊據被告丁○○堅決否認有何共同竊盜犯行，辯稱：伊並無
      和庚○○共同竊取上開物品之犯意聯絡等語。經查，被告庚○○所為右揭竊盜
      及恐嚇取財犯行，係被告庚○○進入前開便利商店後，始臨時起意，並在竊得
      上開物品，走出便利商店後，才告訴被告丁○○，進而與被告丁○○共同向乙○○恐嚇取財等節，業經被告二人分別於警訊中供陳在卷，互核相符，是被告
      丁○○所辯應堪採信。且經查，復無其他積極證據，足認被告丁○○確有右揭
      共同竊盜犯行，揆諸首開說明，被告丁○○此部分犯罪既屬不能證明，本應就
      其此部分罪嫌判決無罪，惟因公訴人認被告丁○○此部分犯嫌與前揭有罪部分
      具牽連犯之裁判上一罪關係，爰不另為無罪之諭知，併此敘明。
據上論斷，應依刑事訴訟法第二百九十九條第一項前段、第三百條，刑法第二十八條
、第三百二十條第一項、第三百四十六條第一項、第五十五條、第四十七條，罰金罰
鍰提高標準條例第一條前段，判決如主文。
中    華    民    國    八十九    年      十        月        十七      日
                                        法  官  江  奇  峰
右正本證明與原本無異。
如不服本判決，應於送達後十日內向本院提出上訴狀(須附繕本)，上訴於台灣高等
法院台中分院。
                                        書記官
中    華    民    國    八十九    年      十        月        十七     日
附錄論罪科刑法條
刑法第三百二十條
意圖為自己或第三人不法之所有，而竊取他人之動產者，為竊盜罪，處五年以下有期
徒刑、拘役或五百元以下罰金。
第三百四十六條
  意圖為自己或第三人不法之所有，以恐嚇使人將本人或第三人之物交付者，處六月
  以上、五年以下有期徒刑，得併科一千元以下罰金。


司法院資訊處製作；財團法人民間司法改革基金會備份。
